臺北高等行政法院判決　　　　　　　　　　　　　　　九十三年度簡字第四九二號
　　原　　　告　曾茂行企業有限公司
　　代　表　人　甲○○
　　被　　　告　財政部臺北市國稅局
　　代　表　人　張盛和（局長）
右當事人間因營利事業所得稅事件，原告不服財政部中華民國九十三年二月二日台財
訴字第０九二００六六二三九號訴願決定，提起行政訴訟。本院判決如左：
　　主  　　文
原告之訴駁回。
訴訟費用由原告負擔。
　　事 　　 實
一、事實概要：原告八十九年度營利事業所得稅結算申報，經被告核定營業成本及罰
    鍰等二項，表示不服，申經復查結果，未獲准變更，提起訴願，亦遭決定駁回，
　　遂向本院提起行政訴訟。
二、兩造聲明：
　(一)原告聲明：
　　1.訴願決定及原處分均撤銷。
    2.訴訟費用由被告負擔。
　(二)被告聲明：
　　1.駁回原告之訴。
　　2.訴訟費用由原告負擔。
三、兩造主張：
　(一)原告起訴意旨略謂：
　　1.原告為堆儲進口之電能飲用水設備，情商原告一董事提供所有位於台北縣淡水
　　　鎮○○路二六巷一號住宅之後院，由公司出資搭建後使用二年，使用期間無須
　　　支付租金。經交由宗福工程行承攬興建，工程費共新台幣（下同）五十二萬五
　　　千元，付款方式分別開立三張支票付予該工程行，該行亦已開立發票予原告且
　　　其已依法申報繳稅。惟台北市稅捐稽徵處（以下簡稱市稅處）以無進貨事實，
　　　卻取得宗福工程行開立之統一發票，金額計五十萬元（不含稅）作為進項憑證
　　　虛報進項稅額，核定補徵所漏營業稅額並核定八十九年度營利事業所得稅虛列
　　　營業成本五十萬元，致短漏報所得稅額一二、五六八六元。按營利事業所得稅
　　　依據營業稅課稅資料為基礎，營業稅資料既有違誤，從而據以核定原告八十九
　　　年度虛列營業成本五十萬元而補徵短漏報所得稅額，尚無所據。
    2.原告確有備置堆儲處所之必要，合法支付整建費用，事證已明確，不容被告擅
      斷：
      原告以自德國進口電能飲用水設備，出售予營建公司，供按裝於新建大樓內
        為主，全套機具設備運抵國內後尚需配合大樓興建工程進度，俟營建商（訂
        購人）通知確定交貨日期，始可送貨至工地按裝。由於每組設備售價自數十
        萬至百餘萬元不等，在等候交貨、按裝之期間，自不得任意堆置，儲放處所
        之備置乃有絕對必要。
      原告一董事於台北縣淡水鎮有一棟建物，其後院約十坪，往昔僅以簡易棚架
        搭建，閒置未用，因見原告有承租堆置場所之需求，乃提供該後院之土地，
        協議由原告整建後使用二年，整建費用由原告負擔，期滿後交還，不得另要
        求補償費用，亦即以整建之費用作為使用之代價。
      既由該提供土地之董事出立書面承諾，從而招商委由宗福工程行承攬，整建
        事宜，計按施工進度分三次以支票支付工程款五十二萬五千元，該承攬之包
        商亦已開立發票且依法申報繳稅，足認該項交易屬實，為被告所不爭。
      前開整建費用既係原告必要且有益之成本支出，豈能謂「虛列營業成本」？
    3.被告將承攬契約與使用借貸及租賃之混合契約混為一談，致生誤謬：
    　原告與宗福工程行間係承攬契約行為。原告交其整建系爭建物之後院作為堆
        儲進口機具設備之用，工程完成後，給與報酬，乃典型之民法承攬契約。
      原告與建物所有權人間乃一使用借貸、租賃之混合契約。原告出資整建後無
        償使用二年，期滿後返還，原屋主取得該整建後之後院，而無需再耗資購買
        建材及施工費用，原告所支付之整建費用即類似於二年間使用該建物之對償
        ；因「使用租賃物而支付之對償，即為租金，其約定名稱為何，原非所問，
        不因其名稱為何而謂非屬租金性質」，最高法院四十六年台上第五一九號著
        有判例。上述兩件契約行為，其當事人、標的、法律行為皆不同，奈被告將
        二者混為一談，顯有誤謬。
    4.該場所確已為原告公司堆儲場所，被告認事用法與與實情不符：
      被告僅憑九十一年元月十一日赴現場勘查之照片，遽而認定未具倉庫功能且
        非供原告堆儲使用。謹按前於九十年三月十五日所拍攝之現場照片，四周砌
        磚牆及置物架、有門窗，外人無法擅入，用以堆置機具設備已具安全功能，
        且當時確作倉庫用並將照片提供，至進口機具出貨後該隊儲場所短暫閒置，
        就難否定其未具倉庫之功能。
      至僅耗資五十二萬元，當然無法取得該建物之所有權，而係取得二年之使用
        權，既未取得所有權，從而無從列為資產，況依營利事業所得稅查核準則（
        以下簡稱查核準則）第七十七條之一規定，營利事業固定資產不超過二年者
        可當作費用，故無須攤提或折舊；被告認定「：：當作倉庫使用，理應作為
        資產以提列折舊，或列未攤銷費用按年攤提：：」與法令有違。
    5.綜上所述，原告既有備置堆儲處所之必要，並確實支付費用整建完成且有充作
      倉庫之事實，二年內經常堆儲進口之機具設備，被告片面以某一日所拍之照片
      及以無關之建材、固定資產、攤提等為由而補徵營業稅，自難令人干服。
  (二)被告答辯意旨略謂：
    1. 營業成本部分：
      按「營利事業所得之計算，以其本年度收入總額減除各項成本費用、損失及
        稅捐後之純益額為所得額。」，此為所得稅法第二十四條第一項所明定。又
        「經營本業及附屬業務以外之費用及損失，不得列為費用或損失。」，復為
        查核準則第六十二條所明定。
      原告八十九年度營利事業所得稅結算申報，原列報營業成本二三、八六八、
        八八九元。嗣經人檢舉原告於八十九年十一月一日無進貨事實，卻取得宗福
        工程行開立之統一發票乙紙，金額計五００、０００元（不含稅），作為進
        項憑證虛報進項稅額，經市稅處查獲，核定補徵所漏營業稅額，並通報被告
        核定原告八十九年度營利事業所得稅虛列營業成本五００、０００元，剔除
        營業成本五００、０００元，核定營業成本為二三、三六八、八八九元。原
        告不服，主張系爭棚架（淡水鎮○○路二六巷一號）為倉庫用途，係原告於
        八十九年間委託宗福工程行施工搭建完成，因此支付宗福工程行五二五、０
        ００元（含稅），而宗福工程行亦開立發票予原告。市稅處於九十一年一月
        十一日未知會原告即派員前往實地勘查並拍照存證，因未發現置放原告之貨
        物，即認定該場所非供倉庫使用，實與事實不符，該場所確為原告倉庫用途
        ，惟因經濟不景氣，故該倉庫目前閒置中云云。案經被告復查決定，經查本
        件營業稅行政救濟部分，業經被告於九十二年八月二十六日以財北國稅法字
        第０九二０二二三六九一號復查決定，略以原告無進貨事實卻以負責人房屋
        整建之憑證充作原告進項憑證等由，駁回其復查。本件營利事業所得稅依據
        營業稅課稅資料為基礎，據以核定八十九年度虛列營業成本五００、０００
        元，匿漏所得額五００、０００元，補徵短漏報所得稅額，尚無不合等由，
        駁回其復查。原告不服，主張其支付五十萬元委由宗福工程行興建一附屬建
        物，取得兩年無償使用權，供堆儲機具之用，被告僅以某特定日拍攝之照片
        遽而處分及駁回復查，自難令人甘服，請撤銷原處分等語。案經財政部訴願
        決定，查本件原告經人檢舉查獲無進貨事實，取得宗福工程行開立金額五０
        ０、０００元發票乙紙，作為進項憑證虛報進項稅額，並虛列同額營業成本
        ，有原告八十九年度營利事業所得稅算申報書、課稅資料歸戶清單、市稅處
        九十一年一月十一日至現場勘查照片十紙及系爭發票乙紙等資料影本附卷可
        稽，違章事證明確。次查市稅處曾於九十一年一月十一日派員至案關工程現
        場勘查，發現該場所係作住家用曬衣場及堆放雜物使用，並非作為原告之倉
        庫使用。該場所若確為原告倉庫使用，理應作為資產以提列折舊，或列未攤
        銷費用按年攤提，然依原告八十九年度營利事業所得稅結算申報書─資產負
        債表內並無系爭之資產，且損益表亦未列該筆折舊或攤提，足證原告所述與
        事實不合。另查系爭建物施工地點為負責人之戶籍地址，該建物並無執照或
        權狀，而依現場勘查照片，系爭建物與負責人房屋建材材質一致，故市稅處
        審認原告以負責人房屋整建之憑證，充作公司進項憑證，洵屬有據。又與本
        案同一違章事實之營業稅行政救濟事件，業經本局九十二年八月二十六日以
        財北國稅法字第０九二０二二三六九一號復查決定駁回在案。本件營利事業
        所得稅係依據營業稅課稅資料為基礎，本局原核定原告本期虛列營業成本五
        ００、０００元，匿漏所得額五００、０００元，核與首揭規定，並無不合
        等由，駁回其訴願。
      茲原告訴稱其以進口電能飲水設備出售營建公司供安裝於新建大樓為主，機
        具設備在等候交貨、安裝前確有備置堆儲處所之必要，原告之負責人甲○○
        乃提供坐落台北縣淡水鎮○○路二六巷一號建物後院之土地，供原告出資整
        建堆置場所後使用兩年，整建費用由原告負擔，期滿後交還，不得另要求補
        償費用，亦即以所支付整建費用作為原告使用該建物二年之對償。原告確實
        支付費用整建完成且有充作倉庫之事實，二年內經常堆儲進口機具設備，又
        原告係取得該建物二年之使用權，並未取得所有權，致無從列為資產，況依
        查核準則第七十七條之一規定，固定資產使用期限不超過二年者可當作費用
        ，無須攤提或折舊，被告以某一日所拍之照片及無關之建材、固定資產、攤
        提等為由，而補徵營所稅，自難令人甘服等語。經查本件係經人檢舉原告利
        用負責人住宅整修之際，要求宗福工程行開立發票，充抵公司營業成本；且
        市稅處曾於九十一年一月十一日派員至案關工程現場勘查，發現該場所係作
        住家用曬衣場及堆放雜物使用，有照片影本附案可證；而原告自行拍攝提供
        之照片，係市稅處於九十年一月十九日發函調查後，始行拍攝提供，顯為其
        事後圖免稅負之規劃，自難採據。本件原告主張與市稅處實地查勘結果不符
        ，已非事實；至原告所訴，所支付整建費用五００、０００元即為原告使用
        該建物二年之對償，屬租金性質，惟未見原告提示支付租金五００、０００
        元之扣繳申報、填報扣（免）繳憑單及出租人甲○○申報該租金所得之相關
        資料，所訴仍不足採。故被告否准認列，核與首揭規定，並無不合。
    2.罰鍰部分：
      按「納稅義務人應於每年二月二十日起至三月底止，填具結算申報書，向該
        管稽徵機關，申報其上一年度內構成綜合所得總額或營利事業收入總額之項
        目及數額，以及有關減免、扣除之事實，並應依其全年應納稅額減除暫繳稅
        額、尚未抵繳之扣繳稅額及可扣抵稅額，計算其應納之結算稅額，於申報前
        自行繳納。」；「納稅義務人已依本法規定辦理結算申報，但對依本法規定
        應申報課稅之所得額有漏報或短報情事者，處以所漏稅額兩倍以下之罰鍰。
        」為所得稅法第七十一條第一項及同法第一百十條第一項所明定。
      本件原告辦理八十九年度營利事業所得稅結算申報時，虛列營業成本五００
        、０００元，短漏報所得額五００、０００元，致短漏報所得稅額一二五、
        六八六元，違章事實明確，已如前所述，是被告按所漏稅額一二五、六八六
        元，處一倍之罰鍰一二五、六００元（計至百元止），揆諸前揭規定，並無
        不合。
　　理      由
一、按「營利事業所得之計算，以其本年度收入總額減除各項成本費用、損失及稅捐
    後之純益額為所得額。」，所得稅法第二十四條第一項定有明文。又按「經營本
    業及附屬業務以外之費用及損失，不得列為費用或損失。」，復為查核準則第六
    十二條所規定。再按「納稅義務人已依本法規定辦理結算申報，但對依本法規定
    應申報課稅之所得額有漏報或短報情事者，處以所漏稅額兩倍以下之罰鍰。」，
    亦為所得稅法第一百十條第一項所明定。
二、按當事人主張事實，須負舉證責任，倘其所提出之證據，不足為主張事實之證明
    ，自不能認其主張之事實為真實。行政法院（現已改制為最高行政法院）三十九
    年判字第二號著有判例。本件原告八十九年度營利事業所得稅結算申報，原列報
    營利成本二三、八六八、八八九元，嗣經人檢舉於八十九年十一月一日無進貨事
    實，卻取得宗福工程行所開立金額五００、０００元（不含稅）之統一發票一紙
    作為進項憑證虛報進項稅額，經市稅處查獲，核定補徵所漏營業稅額，並通報被
    告核定原告八十九年度營利事業所得稅虛列營業成本五００、０００元，予以剔
    除該金額，核定營業成本為二三、三六八、八八九元，並按所漏稅額一二五、六
    八六元處一倍之罰鍰一二五、六００元（計至百元止）等情，有原告八十九年度
    營利事業所得稅結算申報書、課稅資料歸戶清單、市稅處九十一年一月十一日現
    場勘驗照片十一張及上開發票等影本附於原處分卷可稽。原告雖主張系爭棚架為
    倉庫用途，乃原告於八十九年間委託宗福工程行施工搭建完成，遂支付該工程行
    五二五、０００元（含稅），而宗福工程行亦開立發票予原告等語。然查原告並
    無進貨事實，卻以其負責人甲○○房屋整建之系爭發票充作進項憑證，而有營業
    稅之違章事實，業經市稅處核定認定在案，並經被告復查肯認，有復查決定一份
    在卷足憑，原告所稱系爭場所係作倉庫使用不惟與市稅處履勘現場結果即係作為
    住家用曬衣場及堆放雜物使用等情不符，且苟所言屬實，依一般商業會計原理原
    則，亦應作為資產提列折舊或攤提費用，但其卻付之闕如，此觀其系爭年度營利
    事業所得稅結算申報書所附資產負債表及損益表即明，足見所言為虛。又原告徒
    以其負責人甲○○出具之承諾書資為系爭金額係整建費用即使用代價之主張，但
    迄未提出任何合理正當理由及相關帳證憑據資料加以證明，自無可採。此外原告
    空言主張系爭金額為其營業上所必要之成本支出，卻未舉證以實其說，徵之前開
    判例，自難謂其已盡舉證責任，所言殊難採信。從而被告所為剔除系爭營業成本
    五００、０００元，並予以補徵稅額暨按所漏稅額課處罰鍰之處分，揆諸首揭法
    條規定，並無違誤，訴願決定予以維持，亦無不合，原告徒執前詞，聲請撤銷，
    為無理由，應予駁回。另本件依卷內資料，事證已臻明確，爰不經言詞辯論為之
    ，併此陳明。
據上論結，本件原告之訴為無理由，爰依行政訴訟法第二百三十六條、第一百九十五
條第一項後段、第九十八條第三項前段，判決如主文。
中　　華　　民　　國　　九十三　　　年　　　十二　　　月　　　三十  　　日
                       臺 北 高 等 行 政 法 院  第 三 庭
                                                法    官  林育如
右為正本係照原本作成。
本件以訴訟事件所涉及之法律見解具有原則性者為限，始得於本判決送達後二十日內
向本院提出上訴狀並表明上訴理由，如已於本判決宣示後送達前提起上訴者，應於判
決送達後二十日內補具上訴理由（均按他造人數附繕本），且經最高行政法院許可後
方得上訴。
中　　華　　民　　國　　九十三　　　年　　　十二　　　月　　　三十  　　日
              　　　　　　　　　　　　　　　　　書 記 官　林惠堉
